【裁判字號】    97,交抗,286
【裁判日期】    970317
【裁判案由】    違反道路交通管理處罰條例
【裁判全文】
臺灣高等法院交通事件裁定             97年度交抗字第286號
抗  告  人
即受處分人  甲○○
上列抗告人因違反道路交通管理處罰條例案件，不服臺灣桃園地
方法院，中華民國96年12月18日所為裁定（96年度交聲字第210
號），提起抗告，本院裁定如下：
    主  文
原裁定撤銷，發回臺灣桃園地方法院。
    理  由
一、本件抗告意旨略以：
（一）裁罰單位應提出伊違規之證明文件或照片，不能因「照相
      器材開機時間約需三至三點五秒，故不及開機拍照存換」
      等語，就認定確有違規事實。民眾因「員警看錯車牌而開
      錯單的烏龍新聞」，報章雜誌時有報導（見證物一：新聞
      來源為民國（下同）九十六年十一月二十七日的蘋果日報
      第一頁），惟抗告人迄今並未見相關書面或照片相關資料
      ，豈容員警上開一語代過而認定有罪，自難令伊信服。
（二）又本案「不無因看錯而記載錯誤的情形發生」，根據「罪
      證有疑，利於被告」的證據法則，請撤銷原處分。然抗告
      人於九十六年七二日遞狀請求臺灣桃園地方法院傳喚抗告
      人任職之前同事張淳淳小姐作證（見證物二：九十六年七
      月二日之民事聲請狀影本一份），證明抗告人當時人確實
      是在公司並無外出之事實。查臺灣桃園地方法院至今仍未
      就伊所主張之有利證據進行調查，此舉對抗告人十分不利
      。請求傳喚張淳淳小姐（地址桃縣桃市○○○街二五號一
      樓之三；手機：0000000000）到庭作證，除可資證明抗告
      人所主張的確事件均為屬實外，亦可俾明事實真相，以利
      調查程序之順利進行，俾保權益。
（三）綜合上開事由，抗告人除重申從未有「交通部公路總局新
      竹監理所中壢監理站開立之違反道路交通管理事件裁決書
      （編號：壢監裁字第53-DB0000000號）」所記載之違約情
      事外，自無接受違法裁罰的空間，請相對人提出前揭佐證
      文件並准予傳喚證人，以釐清事實，還原真相，實為感德
      云云。
二、本件原處分意旨以：抗告人即異議人即受處分人甲○○於96
    年1月4日中午12時18分許，騎乘車號F7C-122號之重型機車
    ，由中壢市○○路往普義路方向行駛，在行經中壢市○○路
    與中華路口時，未注意燈光號誌變換為紅燈，仍直行通過上
    開路口，經桃園縣警察局中壢分局中壢交通分隊值勤員警鳴
    笛指揮攔停，惟甲○○拒絕受檢並加速逃逸，隨即為警記明
    車號、車種並查證無訛後，依道路交通管理處罰條例第53條
    第1項、第60條第1項等規定，掣開桃警局交字第DB0000000
    號舉發違反道路交通管理事件通知單（下稱舉發通知單），
    再經原處分機關於96年4月12日壢監裁字第裁52-DB0000000
    號違反道路交通管理事件裁決書，以相同事由分別裁處罰鍰
    新臺幣（下同）共計4,800元云云。抗告人就上開處分不服
    而聲明異議，原審根據證人即當時舉發違規之桃園縣政府警
    察局交通隊中壢分隊員警李志堅之指證（原審96年6月29日
    調查筆錄），認所指抗告人違規定之情形與事實相符，而認
    定抗告人確有在前揭時地騎駛重型機車闖越紅燈號誌，經交
    通勤務員警攔停時不聽制止，拒絕停車接受稽查而逃逸之違
    規行為，並以原處分機關雖依道路交通管理處罰條例第53
    條第1項及同條例第60條第1項規定，分別裁處異議人罰鍰1,
    800元及3,000元，惟就抗告人闖越紅燈號誌之違規行為部分
    ，原處分機關漏未依道路交通管理處罰條例第63條第1項第3
    款規定記違規點數3點，就不聽交通勤務警察制止、拒絕停
    車接受稽查而逃逸之違規行為部分，亦漏未依同條例第63條
    第1項第1款規定記違規點數1點，要有未合，而撤銷原處分
    ，適用道路交通管理處罰條例第40條規定及同條例第60條第
    1項規定，分別裁處異議人罰鍰1,800元及3, 000元，併就其
    上揭二違規行為分別依道路交通管理處罰條例第63條第1項
    第3款、及同條項第1款規定，記違規點數3點及1點云云，固
    非無見。
三、惟查：
（一）本件抗告人自始即否認當天在公司上班時，有中午外出及
      違規闖紅燈、不聽交通勤務警制止、拒絕停車接受稽查而
      逃逸之違規事實，並提出其任職公司之「員工外出登記簿
      」為證，復聲請傳訊同事張淳淳，以資證明其在所指違規
      定當時確在公司內而未外出之事實。
（二）按本件所指抗告人上開交通違規之事實，除據證人即當時
      逕行舉發之桃園縣政府警察局交通隊中壢分隊員警李志堅
      之指證外，並無其他積極證據資以佐證；證人李志堅雖指
      稱：「當時我有將相機置於身上，但因照相器材開機時間
      約需3至3.5秒，故不及開機拍照存證異議人便迴轉逃逸揚
      長而去。」，以致未能當場將抗告人違規之情形拍攝下來
      ，復證稱：「我與另一位執勤同事袁華春見狀便自路邊站
      出來至內側車道與外側車道中央，鳴笛並以手勢指揮欲攔
      下異議人，但異議人看到我們之後便立即自外側車道轉入
      內側車道，隨即自上揭缺口處迴轉逃逸，當時我們站立位
      置離他迴轉地方不到10公尺，我與袁華春二人便立即默念
      異議人之車牌號碼，確認無誤後始製單舉發。」云云，用
      以佐證其舉發係有所本，惟抗告人既否認上開違規之事實
      ，事實如何，已有可疑，但原審並未就證人李志堅前開所
      證現場舉發之情形，再向同時在場之警員袁華春進一步查
      證，就抗告人所舉之證人張淳淳，復未予傳喚作證，以查
      明抗告人所辯是否真實可採，僅以前開員工外出登記簿上
      所載各日無任何一人之登記外出時間係在中午休息時間，
      及抗告人答稱：「我無法解釋」，嗣再改稱：「有時候員
      工不登記也沒有辦法約束」等語，與其另供之「縱使中午
      休息時間離開亦非必登記不可，否則將受公司罰款處分」
      等語相互矛盾，即認定抗告人所提上揭「員工外出登記簿
      」，根本不足以證明其斯時未離開公司之事實，抗告人之
      辯解係抗告人為順應證據調查之進展，始不斷更改供詞卸
      責以謀混淆視聽，誤導原審法院就事實之認定，以及遽採
      證人李志堅一人之證詞，作為本件認定抗告人違規之論據
      ，對於證據之調查，顯有疏漏之處。
（三）按法院受理交通事件，準用刑事訴訟法之規定，道路交通
      管理處罰條例第89條前段定有明文。又認定犯罪事實所憑
      之證據，雖不以直接證據為限，間接證據亦包括在內，然
      而無論直接或間接證據，其為訴訟上之證明，須於通常一
      般之人均不致有所懷疑而得確信其為真實之程度者，始得
      據為有罪之認定（最高法院76年台上字第4986號判例要旨
      參照），此項證據法則，於法院審理行為人違反道理交通
      管理處罰條例案件時自當有其適用。易言之，法院於審理
      行為人違反道路交通管理處罰條例案件，為事實之認定時
      ，如就原處分機關所認定之行為人違規事實尚乏積極證據
      ，或仍有合理之懷疑，而無法百分之百確信行為人確有該
      當於道路交通管理處罰條例各該處罰條文之構成要件事實
      時，即應依訴訟法上之「罪疑為輕原則」，作對行為人有
      利之認定。本件就違規定事實之認定，既尚有所懷疑其得
      確信其為真實之程度，且復非原審不能進一步詳予調查者
      ，抗告人復執此為由提起抗告，經核難認為無理由，自應
      由本院予以撤銷，發回原審法院，再予查明而另為適宜之
      裁定。
四、據上論結，應依道路交通案件處理辦法第26條，刑事訴訟法
    第413條前段，裁定如主文。
中    華    民    國    97    年    3     月    17    日
                  刑事第十六庭審判長法  官  溫耀源
                                    法  官  王敏慧
                                    法  官  許增男
以上正本證明與原本無異。
不得再抗告。
                                    書記官  葉金發
中    華    民    國    97    年    3     月    17    日


司法院資訊處製作；財團法人民間司法改革基金會備份。
